臺灣高等法院民事判決
110年度金上字第45號
上  訴  人  謝禎彬  
被上訴人    李昀宸（原名李國慶）


上列當事人間請求損害賠償事件，上訴人對於中華民國110年10
月27日臺灣桃園地方法院109年度金字第85號第一審判決提起上
訴，本院於111年6月29日言詞辯論終結，判決如下：
    主      文
原判決廢棄。
被上訴人應給付上訴人新臺幣貳佰壹拾貳萬貳仟伍佰參拾元，及
自民國一０九年十二月四日起至清償日止，按週年利率百分之五
計算之利息。
第一、二審訴訟費用由被上訴人負擔。
    事實及理由
壹、程序事項：
一、被上訴人經合法通知，未於言詞辯論期日到場，核無民事訴
    訟法第386條所列各款情形，爰依上訴人之聲請，由其一造
    辯論而為判決。
二、按在第二審為訴之變更或追加，非經他造同意，不得為之，
    但請求之基礎事實同一者，不在此限，民事訴訟法第446條
    第1項但書、第255條第1項第2款定有明文。本件上訴人在本
    院追加民法第185條為請求權基礎（見本院卷第126頁），所
    主張之事實與原訴基礎事實同一，依上規定，應予准許。
貳、實體事項：
一、上訴人主張：兩造係認識多年之日月光股份有限公司（下稱
    日月光公司）中壢廠之同事，被上訴人於民國106年12月間
    致電向伊邀約投資，並引薦訴外人邱繼源向伊介紹ANB&M101
    集團於馬來西亞房地產投資案（下稱ANB&M101投資案），佯
    稱加入會員並投資新臺幣（下同）33萬元，可於3至4個月內
    獲利54萬元、1年內可獲利162萬元，且投資入會取得ANB&M1
    01投資案之帳號及密碼，於該帳號所換算之虛擬點數可以換
    錢、可以提現，伊因而陷於錯誤，匯款如原判決附表編號1
    至2所示款項至被上訴人中國信託銀行帳戶（下稱系爭帳戶
    ）作為入會費。入會後，被上訴人先提供伊ANB&M101集團所
    架設之網站（下稱系爭網站）會員資料，稱登入系爭網站可
    隨時查看投資金額及獲利，後將伊加入由被上訴人於通訊軟
    體LINE建立之群組（下稱系爭群組），並於系爭群組不定期
    發布ANB&M101投資案之未來發展目標及獲利模式等不實資訊
    ，或轉貼網路影音平台Youtube有關馬來西亞遊樂園及移民
    等資訊，以騙取伊之信任，致伊持續陷於錯誤，陸續匯款如
    原判決附表編號3至12之款項至系爭帳戶。且伊於入會後4個
    月，無法順利領取獲利，被上訴人復佯稱：ANB&M101投資案
    因大量會員提款，致銀行須對ANB&M101集團進行審核，暫時
    無法提款，之後將提供由ANB&M101集團所發放之銀聯卡，屆
    時即可順利提款云云，並將使用銀聯卡提款成功之多個影片
    上傳至系爭群組以取信伊，使伊未能及時發覺自己身陷騙局
    。後被上訴人於107年7月8日又在系爭群組宣稱ANB&M101集
    團將推出新投資產品即虛擬貨幣「伯納幣」，先前投入之資
    金，得以每0.1美元購買1枚伯納幣進行投資，伯納幣價格將
    於107年10月上漲至0.8美元云云，致伊陷於錯誤，為購買伯
    納幣，匯款如原判決附表編號13至17所示之款項至系爭帳戶
    。嗣伊就前開投資皆未取得獲利，且遭被上訴人推諉回覆，
    其後更置之不理，始知受騙。由上可知，被上訴人係於ANB&
    M101集團擔任「招攬投資」、「收款及後續服務人員」之角
    色，共同向伊詐取財物，致上訴人受有212萬2,530元之損害
    等情，爰依民法第184條第1項前段或後段及第185條規定，
    擇一求為命被上訴人應給付上訴人212萬2,530元，及自起訴
    狀繕本送達之翌日起至清償日止，按年息百分之5計算之利
    息之判決（原審為上訴人敗訴之判決，上訴人聲明不服，提
    起上訴）。並上訴聲明：㈠原判決廢棄。㈡被上訴人應給付上
    訴人212萬2,530元，及自起訴狀繕本送達翌日起至清償日止
    ，按週年利率5%計算之利息。
二、被上訴人則以：上訴人將原判決附表所示款項交付予伊，係
    請伊代為向邱繼源購買ANB&M101投資案之標的，伊復已將款
    項交付予邱繼源，且僅原判決附表編號1至2投資係由伊所介
    紹，其後投資皆係上訴人自行評估風險後進行投資，其應自
    行負責。另系爭群組之對話紀錄僅係伊本身亦為ANB&M101投
    資案之早期投資人，投資金額總計600多萬元，於其他人在
    群組提問時，會就所知悉事項幫忙回答。伊不認識訴外人李
    牧耘、張弘毅、陳鴻國、沈允中等人，當初是邱繼源邀請伊
    投資，伊於ANB&M101投資案只是投資人，實無擔任任何職位
    ；況且，伊投入之資金亦因系爭網站關閉，至今無法取回分
    文，伊對上訴人並無何詐欺行為等語，資為抗辯。並答辯聲
    明：上訴駁回。
三、兩造不爭執事項：
　㈠兩造係認識多年之日月光公司中壢廠同事，被上訴人於106年
    12月間致電向上訴人邀約投資，並引薦邱繼源向上訴人介紹
    ANB&M101集團之ANB&M101投資案，表示加入會員並投資33萬
    元，可於3至4個月內獲利54萬元、1年內可獲利162萬元，上
    訴人因而匯款原判決附表編號1至2所示款項至被上訴人之系
    爭中國信託銀行帳戶作為入會費。
　㈡上訴人入會後，被上訴人提供ANB&M101集團所架設之網站會
    員資料，稱登入系爭網站可隨時查看投資金額及獲利，後將
    上訴人加入被上訴人於通訊軟體LINE建立之系爭群組，並於
    系爭群組不定期發布ANB&M101投資案之未來發展目標及獲利
    模式等資訊，或轉貼網路影音平台Youtube有關馬來西亞遊
    樂園及移民等資訊，上訴人則持續匯款如原判決附表編號3
    至12所示款項至被上訴人之中國信託銀行帳戶。
　㈢被上訴人以：ANB&M101投資案因大量會員提款，致銀行須對A
    NB&M101集團進行審核，暫時無法提款，之後將提供由ANB&M
    101集團所發放之銀聯卡，屆時即可順利提款等語對上訴人
    說明，並將使用銀聯卡提款成功之多個影片上傳至系爭群組
    。
　㈣被上訴人於107年7月8日又在系爭群組稱ANB&M101集團將推出
    新投資產品伯納幣，先前投入之資金，得以每0.1美元購買1
    枚伯納幣進行投資，伯納幣價格將於107年10月上漲至0.8美
    元，而上訴人為購買伯納幣，又匯款如原判決附表編號13至
    17所示款項至被上訴人之中國信託銀行帳戶。
　㈤ANB&M101集團為詐騙集團。 
四、上訴人依民法第184條第1項前段或後段及第185條規定，請
    求被上訴人賠償212萬2,530元，有無理由？
　㈠按因被詐欺而為意思表示者，表意人得撤銷其意思表示；故
    意以背於善良風俗之方法，加損害於他人者，負損害賠償責
    任，民法第92條第1項本文、第184條第1項後段亦有明文。
    該所稱詐欺，係指對表意人意思形成過程屬於重要，而有影
    響之不真實事實，為虛構、變更或隱匿之行為，故意表示其
    為真實，使表意人陷於錯誤、加深錯誤或保持錯誤者而言。
    是項規定所欲保護之法益，為表意人意思表示形成過程之自
    由。蓋詐欺者慣於利用受害人之需求、疏忽、恐懼、同情、
    貪財、迷信等心理狀態，施以言語行動、傳媒資訊或數人分
    工等手法交互運作，使受害人逐步陷於錯誤，而影響其意思
    表示之形成自由。又詐欺之不法行為，如符合故意以背於善
    良風俗之方法，加損害於他人之要件，受害人亦得依民法第
    184條第1項後段、第185條規定，請求加害人共同負侵權行
    為之損害賠償責任（最高法院111年度台上字第176號民事判
    決參照）。
　㈡經查：
　　⒈被上訴人引薦邱繼源向上訴人介紹ANB&M101投資案，宣稱
      加入會員並投資33萬元，可於3至4個月內獲利54萬元、1
      年內可獲利162萬元等語（下稱系爭保證獲利訊息），此
      為兩造所不爭執（見兩造不爭執事項㈠），且被上訴人亦
      陳稱：伊為邱繼源之下線，邱繼源將投資方案講給伊聽，
      說投資33萬元，可以獲利1.8或1.6倍，系統是拆分，每天
      會跑價位，從0.2跑到0.4拆分完畢後，會有點數，點數就
      可以換錢，1點換27元台幣，可以提現等語（見本院卷第9
      0頁），惟邱繼源於原審到庭證稱：投資進去4個月以後，
      M101公司會發股權的分紅，公司一開始說4個月就會獲利
      翻倍，但實際的分紅要看公司獲利狀況，又有講說也不確
      定等語（見原審卷二第8頁），與系爭保證獲利訊息並不
      相符，可認當初邱繼源及被上訴人向上訴人招攬ANB&M101
      投資案時，所提供系爭保證獲利之訊息確為不實。
　　⒉被上訴人辯稱：伊只介紹上訴人入會，其後投資皆係上訴
      人自行評估風險後進行投資云云，惟被上訴人向上訴人宣
      稱ANB&M101投資案之虛擬點數可以換錢、可以提現，且上
      訴人入會後，取得ANB&M101投資案之帳號及密碼，於陸續
      交付被上訴人金錢之過程，上訴人之ANB&M101投資案帳號
      虛擬點數隨之增長，然直至系爭網站關閉，上訴人從無法
      透過ANB&M101集團網路平台之第三方支付系統或ANB&M101
      集團所發放之銀聯卡提現，此為被上訴人所不爭執（見本
      院卷第90、91頁），則上訴人投入金錢後，只取得虛擬點
      數，實未能換取金錢，亦全無取回投入之現金，足認被上
      訴人宣稱ANB&M101投資案之虛擬點數可以換錢、可以提現
      云云，亦屬不實。而稽之被上訴人知悉上開網路平台第三
      方支付系統無法提款時，卻在系爭群組以：ANB&M101投資
      案因大量會員提款，致銀行須對ANB&M101集團進行審核，
      暫時無法提款，之後將提供由ANB&M101集團所發放之銀聯
      卡，屆時即可順利提款等語對上訴人說明，並將使用銀聯
      卡提款成功之多個影片上傳至系爭群組（見兩造不爭執事
      項㈢），且由被上訴人於本院陳稱：「銀聯卡上訴人沒有
      使用過，因為我跟邱繼源只領過1次，回到臺灣之後就沒
      有辦法再提領。我上傳影片時是可以提領的，發放銀聯卡
      是公司的市場顧問，名字叫子謙，這是我去馬來西亞的時
      候告訴我的，我的銀聯卡是在印尼提款機提款，當時提領
      印尼盾。（被上訴人為何要在LINE群組講這些？）因為有
      陣子無法領到錢，後來從銀聯卡可以領到錢，很開心，就
      想上傳。」等語（見本院卷第91頁），及邱繼源於原審證
      陳：「（拍攝這個影片是在107年7月17日，在這之後你還
      有拿到獲利嗎?也就是那之後APP的帳戶上還有持續有獲利
      進帳嗎?）後來沒有再打現金進我的銀聯卡，但是帳戶上
      會產生美金的積分，公司說可以拿來作為購買房產一半的
      錢…」等語（見原審卷二第8頁），衡情足徵被上訴人與邱
      繼源對於ANB&M101集團將發放給投資人之銀聯卡亦無法提
      現乙節，當有所預見與認識，否則其二人豈有遠赴印尼操
      作銀聯卡之理。況被上訴人既知ANB&M101投資案之第三方
      支付系統無法換錢、銀聯卡無法提款，竟又於107年7月8
      日在系爭群組稱ANB&M101集團將推出新投資產品伯納幣，
      先前投入之資金，得以每0.1美元購買1枚伯納幣進行投資
      ，伯納幣價格將於107年10月上漲至0.8美元，而上訴人為
      購買伯納幣，又匯款如原判決附表編號13至17所示款項至
      被上訴人之中國信託銀行帳戶（見兩造不爭執事項㈣）。
      然伯納幣並無被上訴人宣稱之升值價值，更於上訴人繳款
      後，隨系爭網站關閉而化為烏有，益見被上訴人顯非僅是
      將其誤以為真的ANB&M101投資案訊息傳送給所招攬會員知
      悉而已，而係在該投資案無法獲利、虛擬點數無法換錢、
      提現，其均有所預見與認識之情況下，仍配合ANB&M101集
      團成員，施以提供該投資案有大量會員獲利、伯納幣有升
      值價值等不實訊息、甚至製造以銀聯卡提款成功之假象等
      言語行動，誤導上訴人在內之會員，繼續加碼投資ANB&M1
      01投資案而交付被上訴人金錢，故被上訴人上開所辯，不
      足採信。上訴人主張被上訴人與ANB&M101集團成員共同對
      其為詐欺行為等情，應堪採信。
　　⒊至被上訴人另辯稱：上訴人於入會4個月，伊曾以現金交付
      美金1萬3,000元及6,900元(當時美金換新臺幣匯率1:32)
      之獲利予上訴人云云（見本院卷第83頁），惟上訴人否認
      之，被上訴人就此亦未能舉證以實其說，此部分所辯同非
      可採。
　　⒋由上可知，被上訴人配合ANB&M101集團成員施以上開不實
      之言語行動，誤導上訴人之判斷，致上訴人陷於錯誤、加
      深錯誤而陸續交付被上訴人金錢投資ANB&M101投資案，嗣
      系爭網站關閉，上訴人無法取回投入之現金共計212萬2,5
      30元，而受有損害，則被上訴人係與ANB&M101集團成員共
      同故意以背於善良風俗之方法，加損害於上訴人，是上訴
      人依民法第184條第1項後段、第185條規定，請求被上訴
      人賠償212萬2,530元，即有理由。
　㈢本件上訴人依民法第184條第1項後段、第185條規定請求為有
    理由，就其依民法第184條第1項前段請求部分，即無庸予以
    審究。
五、綜上所述，上訴人依民法第184條第1後段、第185條侵權行
    為之法律關係，請求被上訴人給付212萬2,530元，及自起訴
    狀繕本送達翌日即109年12月4日起至清償日止，按週年利率
    5%計算之利息，為有理由，應予准許。原審為上訴人敗訴之
    判決，尚有未洽，上訴意旨指摘原判決不當，求予廢棄改判
    ，為有理由，爰由本院廢棄改判如主文第2項所示。
六、本件事證已臻明確，兩造其餘之攻擊或防禦方法及所用之證
    據，經本院斟酌後，認為均不足以影響本判決之結果，爰不
    逐一論列，附此敘明。
七、據上論結，本件上訴為有理由，依民事訴訟法第450條、第4
    63條、第385條第1項前段、第78條，判決如主文。
中　　華　　民　　國　　111 　年　　7 　　月　　13　　日
                  民事第十九庭  
                      審判長法  官  魏麗娟 
                            法  官  潘進柳
                            法  官  郭佳瑛
正本係照原本作成。
如不服本判決，應於收受送達後20日內向本院提出上訴書狀，其
未表明上訴理由者，應於提出上訴後20日內向本院補提理由書狀
（均須按他造當事人之人數附繕本）上訴時應提出委任律師或具
有律師資格之人之委任狀；委任有律師資格者，另應附具律師資
格證書及釋明委任人與受任人有民事訴訟法第466條之1第1項但
書或第2項所定關係之釋明文書影本。如委任律師提起上訴者，
應一併繳納上訴審裁判費。
中　　華　　民　　國　　111 　年　　7 　　月　　13　　日
　　　　　　　　　　　　　
　　　　　　　　　　　　　  書記官  黃麗玲